臺灣高雄地方法院民事判決
111年度簡上附民移簡字第7號
原      告  王亮懿  


被      告  陳許金菊

上列當事人間請求損害賠償事件，原告於刑事訴訟程序附帶提起
民事訴訟（111年度簡上附民字第13號），經本院刑事庭移送前
來，本院於民國111年7月4日言詞辯論終結，判決如下：
    主  文
被告應給付原告新臺幣壹萬貳仟元，及自民國一一一年三月四日
起至清償日止，按週年利率百分之五計算之利息。
原告其餘之訴駁回。
    事實及理由
一、原告主張：被告住於高雄市○○區○○街00巷0○0號，先前曾因
    防火巷問題與同巷弄1號「大統VIP大樓」之管理委員會發生
    糾紛，素與擔任「大統VIP大樓」管理委員會總務委員之伊
    相處不睦，被告竟基於公然侮辱及傷害之犯意，分別為下列
    行為：⑴於109年7月4日21時48分許，在被告上開住處門口，
    對伊辱罵「臭雞歪...王亮懿」等語，致生損害於伊名譽。⑵
    於109年8月12日13時9分許，在被告上開住處巷口前，以手
    提包揮打攻擊伊，致伊受有左肩頸及左上臂扭傷之傷害，並
    對伊辱罵「破雞歪你」等語，致生損害於伊名譽。伊因被告
    之行為精神痛苦，而有非財產上損害，得請求精神慰撫金，
    即2次侮辱部分各新台幣（下同）5萬元，傷害部分10萬元，
    合計20萬元（50000＋50000＋100000＝200000），為此依侵權
    行為法律關係，提起本訴，並聲明：被告應給付原告20萬元
    ，及自起訴狀繕本送達翌日起至清償日止，按週年利率5%計
    算之利息。
二、被告則以：伊否認有原告主張之上述行為，縱認有之，原告
    名譽權受侵害之程度有限，身體健康之傷勢亦非重大，伊為
    中低收入戶且領有身心障礙手冊，尚需扶養、照顧罹患失智
    症之丈夫，經濟資力甚低，原告請求精神慰撫金之數額應屬
    過高等語，資為抗辯，並答辯聲明：原告之訴駁回。
三、本件爭點：
　㈠被告有無侮辱、傷害原告之行為？是否應負侵權行為損害賠
    償責任？
　㈡承㈠若有，原告請求精神慰撫金以若干為適當？
四、得心證理由：
　㈠被告有無侮辱、傷害原告之行為？是否應負侵權行為損害賠
    償責任？
　　⒈按因故意或過失，不法侵害他人之權利者，負損害賠償責
      任；不法侵害他人之身體、健康、名譽、自由、信用、隱
      私、貞操，或不法侵害其他人格法益而情節重大者，被害
      人雖非財產上之損害，亦得請求賠償相當之金額，民法第
      184 條第1 項前段、第195 條第1 項前段分別定有明文。
      又所謂之名譽，通常係指人格在社會生活上所受之尊重，
      即其在社會上之評價而言，故侵害名譽權，係指以言語、
      文字、漫畫或其他方法貶損他人在社會上之評價，使其受
      到他人憎惡、蔑視、侮辱、嘲笑或不齒與其來往，是否構
      成侵害名譽權，應就社會一般人之評價，客觀判斷之。
　　⒉原告主張被告於109年7月4日21時48分許，出言對伊為侮辱
      行為部分，被告雖否認之，然被告曾於刑事案件一審準備
      程序中坦承並認罪（刑事訴字卷第53頁），且事發現場之
      監視錄影內容經刑事案件第二審合議庭勘驗如附表項次1
      所示之結果，確實有女聲出言「臭雞歪...王亮懿」，對
      照錄影截圖照片（刑事偵字卷第29頁、刑事簡上卷第111
      、112頁），可見兩造當時身處地點之相對位置並不遠，
      且被告身體面向原告，而畫面中僅尚有另1名男子，未見
      他人，原告主張該女聲係出自被告，堪認已有相當之證明
      。被告空言否認，卻未能指明畫面中之女聲具體出自何人
      ，即難為有利被告之認定。被告對原告口出「臭雞歪...
      王亮懿」等語，依吾人日常生活經驗，係帶有侮辱、輕蔑
      意味之言語，任何人均不願被以該字詞相待，使原告感覺
      難堪，自足以貶損原告之社會評價，使其名譽受損，原告
      主張被告所為致伊名譽受損，堪予採認，本件移送前之刑
      事傷害等案件亦為相同認定而論處原告犯公然侮辱罪刑，
      有刑事判決附卷可參。被告應就原告因此所受損害，負損
      害賠償責任。
　　⒊原告主張被告於109年8月12日13時9分許，對伊為侮辱及傷
      害行為部分，被告雖否認之，然被告曾於刑事案件一審準
      備程序中坦承並認罪（刑事訴字卷第53頁），且事發現場
      之監視錄影內容經刑事案件第二審合議庭勘驗如附表項次
      2所示之結果，對照錄影截圖照片（刑事偵字卷第30至33
      頁、刑事簡上字卷第113至116頁），可見被告當時有向原
      告揮甩手提包之舉動，而原告試圖閃躲，並舉起左手臂，
      隨後向由對面人行道走過來之男子表示「她剛剛打我」，
      男子亦表示有看到被告打人，且有監視器可憑。附表項次
      2所示之勘驗筆錄內容，固提到無法確定有無揮打到，然
      此係因角度的緣故，且在場人在尚未摻雜訴訟利害糾葛情
      況下，當下反應、敘述所見，難認有刻意杜撰之情，尤其
      ，原告於當日前往廣和骨外科診所經診斷之傷勢為左肩頸
      、左上臂扭傷，有診斷證明書可資為憑，此節亦與被告向
      原告身體揮甩手提包之位置吻合，堪認手提包確實有擊中
      原告，並致原告受有上述傷害。其次，畫面中有女聲表示
      「破雞歪你」，間隔1秒即出現被告追在原告身後，並為
      前述揮甩手提包之舉動，對照之後原告表示「她剛剛打我
      」，2人聲音明顯不同，原告主張該女聲係出自被告，堪
      認已有相當之證明。被告空言否認，然未能指明該女聲係
      出自何人，要難採取。被告對原告口出「破雞歪你」等語
      ，依吾人日常生活經驗，係帶有侮辱、輕蔑意味之言語，
      任何人均不願被以該字詞相待，使原告感覺難堪，自足以
      貶損原告之社會評價，使其名譽受損。從而，原告主張被
      告所為致伊名譽受損、身體健康受傷害，堪予採認。本件
      移送前之刑事傷害等案件亦為相同認定而論處原告犯公然
      侮辱、傷害罪刑，有刑事判決附卷可參。被告應就原告因
      此所受損害，負損害賠償責任。
　　⒋被告雖於本院聲請再次勘驗監視錄影畫面，然此部分已經
      刑事審理程序調查明確，被告並未能具體指出刑事勘驗結
      果對於監視錄影畫面描述有何錯誤，此部分事證已臻明確
      ，認無調查必要，附此敘明。
　㈡承㈠若有，原告請求精神慰撫金以若干為適當？　　　　　
　　⒈按精神慰撫金之酌定，除原告所受侵害之程度外，尚應審
      酌兩造之身份地位、學識經歷、財產狀況及原告痛苦程度
      等節以定之。
　　⒉查，原告為高職畢業，現任保險經紀人業務、獨資商號負
      責人，事發之109年間勞工保險投保薪資為3萬6300元（現
      為4萬100元），109年間申報所得約5萬元、名下財產總額
      約150萬元；被告係家庭主婦，不識字，每月領取老人年
      金，領有中華民國身心障礙證明（輕度，96年9月19日鑑
      定），經長庚醫院診斷罹患重鬱症（復發、中度）、失眠
      症，除據兩造陳明在卷外，並有畢業證書、高雄市政府函
      文、商業登記抄本、勞保異動查詢資料、診斷證明書、中
      華民國身心障礙證明及電子稅務閘門財產所得調件明細表
      附卷可憑。復審酌本件兩造乃因細故宿怨未解，衍生多起
      訴訟，彼此關係更為惡化，偶然遇見又生此事端，惟被告
      於行為時已屆75歲高齡，出言侮辱、出手傷害之時地，僅
      少數人在場見聞，原告之傷勢就醫1次，受侵害程度甚微
      等情，原告得請求精神慰撫金，2次侮辱部分各3000元，
      傷害部分6000元，合計1萬2000元（3000＋3000＋6000＝1200
      0）。逾此範圍之請求，不應准許。
五、綜上所述，原告依侵權行為法律關係，請求被告給付於1萬2
    000元，及自起訴狀繕本送達翌日即111年3月4日起至清償日
    止，按週年利率百分之5計算之利息範圍內，為有理由，應
    予准許，逾此範圍之請求，則無理由，應予駁回。本件原告
    係於被告被訴傷害等刑事案件簡易程序第二審合議庭審理時
    附帶提起民事訴訟請求損害賠償，經該合議庭裁定移送，本
    院依簡易訴訟第二審程序合議審理，命被告給付上開金額。
    茲兩造分別敗訴部分之上訴利益均未逾150 萬元，無從依民
    事訴訟法第436 條之2 第1 項規定逕向最高法院提起上訴，
    是本件判決後即告確定而有執行力，無諭知准免假執行之必
    要，附此敘明。
六、本件原告於刑事訴訟程序附帶提起民事訴訟，經本院刑事庭
    依刑事訴訟法第504 條第1 項規定，裁定移送前來，依同條
    第2 項規定免繳納裁判費，且於本院審理期間，並無因進行
    訴訟所應徵收之必要費用，是本件即無訴訟費用負擔之問題
    ，不另諭知。 
七、本件事證已臻明確，兩造其於攻擊防禦方法及所用證據，經
    核與判決結果不生影響，爰不逐一論述，附此敘明。　　　
八、據上論結，本件原告之訴為一部有理由，一部無理由，爰判
    決如主文。
中　　華　　民　　國　　111 　年　　7 　　月　　18　　日
                  民事第二庭    審判長法　官　陳宛榆
　　  　　　　　　　　　　　　　      法　官　鄭  瑋
                                      法　官　林婕妤
以上正本係照原本作成。　　　　　　　　　　　　　　　　　
本件不得上訴。
中　　華　　民　　國　　111 　年　　7 　　月　　18　　日
                                      書記官　張家瑜

附表：本院111年度簡上字第17號傷害等刑事案件111年3月24日審判筆錄勘驗監視錄影畫面部分摘要（刑事簡上卷第124至127頁）   項次 勘驗結果  1 ⑴資料夾「證1」檔案「2020年7月04 21點48分(1)」，影片全長00分17秒，無聲音僅有影像（刑事簡上卷第124頁）：　   ①畫面右邊一位身穿黃色上衣的女子（以下稱A女），手拿一包垃圾往畫面左下角走去，畫面中間還有一位穿著白色上衣跟7分褲的女子（以下稱B女，即被告）站在門口看著前方的A女。   ②從A女自畫面中出現至離開畫面之過程中，只有B女及另一名男子（以下稱C男）在A女附近。 ⑵資料夾「證1」檔案「2020年7月04 21點48分」，影片全長00分31秒，影像有聲音，與上段影片為同時段，僅拍攝角度不同（刑事簡上卷第124頁）：   ①於第06秒（影像顯示時間：21時48分15秒），A女從大樓內走出，往畫面右下角走去。   ②於第12秒（影像顯示時間：21時48分21秒），B女（即被告）站在畫面左邊，有錄到女子的聲音說：「臭雞歪...王亮懿」。   ③於第20秒（影像顯示時間：21時48分29秒），B女往前移動站在巷子旁邊，身體面向A女走往的方向。  2 ⑴資料夾「證2、3」檔案「2020年8月12 13點09分(1)」，影片全長01分17秒，無聲音僅有影像（刑事簡上卷第125頁）：   ①一位身穿黑條紋洋裝的女子（以下稱甲女，即原告），從大樓裡走出，另一位穿著白色上衣跟7分褲的女子（以下稱乙女，即被告）站在巷口。   ②於第12秒（影像顯示時間：13時09分08秒），甲女走到路口遇到乙女。   ③於第13秒（影像顯示時間：13時09分10秒），乙女將原本背在肩上的包包提在手上，追在甲女後面，甲女跑在前方要閃躲。   ④於第15秒（影像顯示時間：13時09分11秒），乙女將包包甩打在甲女身體左側上半部後面的位置，但是因角度的關係無法確定是否有揮打到，乙女甩打之過程中甲女的左手臂有舉起之動作。   ⑤甲女被打到後，身體轉向乙女，乙女往後退到路燈下方。   ⑥甲、乙二女一直站在路口對話，於第39秒（影像顯示時間：13時09分35秒），一男子(以下稱丙男) 從對面人行道走過來，對著二女比劃。   ⑦於第45秒（影像顯示時間：13時09分42秒），甲女走過馬路至對面人行道，之後離開畫面，至影片結束均未再出現。   ⑧在上開甲女、乙女互動之過程中，僅有丙男參與渠二人之互動。 ⑵資料夾「證2、3」檔案「2020年8月12 13點09分」，影片全長01分14秒（刑事簡上卷第127頁）：   ①第7秒（13時08分58秒）：有一人從門口走出。   ②第18秒（13時09分09秒）：有一女聲說：「破雞歪你。」   ③第26秒（13時09分18秒）：另一女聲說：「他剛剛打我。」   ④第43秒（13時09分35秒）：有一名男子聲音說：「我剛剛有看到你打他。」   ⑤第46秒（13時09分38秒）：男聲說：「你没打他？」   ⑥第49秒（13時09分41秒）：男聲說：「這邊監視器有喔！」   ⑦第59秒（13時09分51秒）：男聲說：「没關係，…我不怕你。」